【裁判字號】    99,台上,2420
【裁判日期】    990422
【裁判案由】    違反毒品危害防制條例
【裁判全文】
最高法院刑事判決            九十九年度台上字第二四二０號
上  訴  人  甲○○
上列上訴人因違反毒品危害防制條例案件，不服台灣高等法院高
雄分院中華民國九十九年一月二十九日第二審判決（九十八年度
上訴字第一五九四號，起訴案號：台灣高雄地方法院檢察署九十
七年度偵字第一三七一三、三二八四七號），提起上訴，本院判
決如下：
    主  文
上訴駁回。
    理  由
按刑事訴訟法第三百七十七條規定：上訴於第三審法院，非以判
決違背法令為理由，不得為之；是提起第三審上訴，應以原判決
違背法令為理由，係屬法定要件。如果上訴理由書狀並非依據卷
內訴訟資料具體指摘原判決不適用何種法則或如何適用不當，或
所指摘原判決違法情事顯與法律規定得為第三審上訴理由之違法
情形不相適合時，均應認其上訴為違背法律上之程式，予以駁回
。本件原判決綜合全案證據資料，本於事實審法院之推理作用，
認定上訴人甲○○有其事實欄所載販賣第一級毒品海洛因犯行，
因而撤銷第一審關於上訴人販賣第一級毒品科刑部分之判決，改
判仍論上訴人以販賣第一級毒品罪（累犯），量處有期徒刑十六
年六月，並諭知相關之從刑。已詳敘其所憑證據及認定之理由；
對於上訴人所辯何以不足採信，亦逐一加以指駁及說明，俱有卷
存證據資料可資覆按。上訴人上訴意旨略以：原判決採用警方於
民國九十七年五月七日在上訴人住處所查扣之電子秤、封口機、
研磨機各一台、油壓模具一組、高雄市立凱旋醫院檢驗鑑定書及
高雄醫學大學附設中和紀念醫院檢驗報告各一份，以及警方於九
十八年七月十三日在上訴人住處查扣之海洛因五包、電子秤、封
口機各二台暨上訴人之警詢筆錄，作為上訴人有販賣海洛因營利
意圖之證據，但並未於審判期日將上述證據提示予上訴人及其辯
護人辨認，或告以要旨，其所踐行之訴訟程序顯非合法。又原判
決未憑積極證據，僅以警方查扣伊所購買之海洛因四十包，遽行
推測伊主觀上有販賣毒品營利之意圖，顯有違誤。再伊於警詢及
第一審雖供稱扣案之海洛因四十包係伊於販入後自行秤量分裝等
語，但嗣即改稱查扣之海洛因四十包係賣方分裝的，僅有其中三
至五包係伊自己分裝的等語。原判決竟謂伊已自白販入毒品後再
自行分裝為四十小包，殊有不符云云。惟證據之取捨及事實之認
定，均為事實審法院之職權，倘其採證認事並未違背證據法則，
自不得任意指為違法而執為適法之第三審上訴理由。原審於審判
期日已將警方於九十七年五月七日在上訴人住處查扣之電子秤、
封口機、研磨機各一台、油壓模具一組，以及上訴人之警詢、偵
查及第一審審判筆錄逐一提示，並令上訴人及其辯護人辨認，或
告以要旨；而上訴人及其辯護人對上開證據均表示無意見，有原
審審判筆錄可稽（見原審卷第六十五頁）。上訴意旨謂原審未於
審判期日提示上開證據一節，顯與卷內資料不符，自非適法之第
三審上訴理由。又原審雖未於審判期日將警方於九十八年七月十
三日在上訴人住處查扣之海洛因五包、電子秤、封口機各二台，
以及高雄市立凱旋醫院檢驗鑑定書暨高雄醫學大學附設中和紀念
醫院檢驗報告各一份提示予上訴人及其辯護人，並令其辨認或告
以要旨。但上訴人及其辯護人於原審行準備程序時對上述鑑定書
及檢驗報告均表示無意見，且同意作為本案之證據，有原審準備
程序筆錄可稽（見原審卷第四十五、四十六頁）。且原判決係綜
合上述各項證據資料，並參酌上訴人從事臨時工，月入僅新台幣
（下同）三萬餘元，其經濟能力非佳，卻一次販入價格高達十五
萬元之海洛因，顯逾其施用所需；且上訴人販入海洛因後旋即分
裝為四十小包，並隨身攜帶而被警方查扣，洵與一般施用毒品之
常情不合等情，因認上訴人販入海洛因之目的，除部分供自己施
用之外，並兼有販賣營利之意圖，而論以販賣第一級毒品既遂罪
，已於理由內論敘說明綦詳，並非單憑上述未經提示之證據資料
認定其犯罪事實。故原審未於審判期日將前揭部分證物提示予上
訴人及其辯護人辨認或告以要旨，其所踐行之訴訟程序固略有瑕
疵，但捨棄上述未經提示部分證物，原判決依據其他證據資料仍
應為同一之事實認定，是其訴訟程序雖非適法，但顯然於判決結
果無影響，依刑事訴訟法第三百八十條規定，自不得作為適法之
第三審上訴理由。又原判決對於其憑何認定上訴人主觀上具有販
賣毒品營利之意圖，已詳述其憑據如前。上訴意旨謂原判決未憑
積極證據，逕以推測之詞認定其有販賣毒品營利之意圖一節，亦
非依據卷內資料執為指摘之合法第三審上訴理由。再原判決係依
憑上訴人於警詢及第一審供稱扣案之海洛因四十包係伊於販入後
自行秤量分裝等語（見警卷第五頁及一審卷第四十九頁），而
認定扣案海洛因四十包係上訴人自行分裝，已於理由內說明其憑
據，自難指為違法。至上訴人嗣後翻稱查扣之海洛因四十包係賣
方分裝的，其中僅三至五包係伊分裝的云云，原判決雖未說明其
何以不採信之理由，然此項細節上之微疵，並不影響於本件犯罪
事實之認定。上訴意旨執此無關判決結果之細節問題指摘原判決
，亦非適法之第三審上訴理由。至其餘上訴意旨，無非仍執其在
原審之同一辯解，就其主觀上有無販賣海洛因營利意圖之單純事
實漫為爭執，均非依據卷內資料具體指摘原判決不適用何種法則
或如何適用不當，顯與法律規定得為第三審上訴理由之違法情形
不相適合。揆之首揭說明，其上訴為違背法律上之程式，應予駁
回。
據上論結，應依刑事訴訟法第三百九十五條前段，判決如主文。
中    華    民    國  九十九  年    四    月  二十二  日
                      最高法院刑事第八庭
                          審判長法官  洪  文  章
                                法官  王  居  財
                                法官  郭  毓  洲
                                法官  黃  梅  月
                                法官  邱  同  印
本件正本證明與原本無異
                                      書  記  官
中    華    民    國  九十九  年    四    月  二十六  日
                                                      V

司法院資訊處製作；財團法人民間司法改革基金會備份。
